最　高　行　政　法　院　裁　定
　　　　　　　　　　　　　　　　　　 96年度裁字第00431號
上　訴　人　甲○○
被 上訴 人　臺中縣大甲地政事務所
代　表　人　乙○○
上列當事人間因地籍圖事件，上訴人對於中華民國94年7月28日
臺中高等行政法院94年度訴字第154號判決，提起上訴，本院裁
定如下：
　　主  文
上訴駁回。
上訴審訴訟費用由上訴人負擔。
　　理  由
一、按對於高等行政法院判決之上訴，非以其違背法令為理由，
    不得為之，行政訴訟法第242條定有明文。又提起上訴，應
    以上訴狀表明上訴理由並應添具關於上訴理由之必要證據，
    復為同法第244條第1項第4款及第2項所明定。是當事人提起
    上訴，如以原審判決有不適用法規或適用不當為理由時，其
    上訴狀應有具體之指摘，並揭示該法規之條項或其內容；如
    以原審判決有同法第243條規定所列各款情形之當然違背法
    令為理由時，其上訴狀應揭示合於該款之事實，及依訴訟資
    料合於該違背法令之具體事實。如上訴狀未依此項方法表明
    ，或其所表明者，顯與上開法條規定之情形不相合時，即難
    認為已對原審判決之違背法令有具體之指摘，其上訴自難認
    為合法。
二、上訴人以其所有坐落臺中縣大甲鎮○○段232地號土地因被
    上訴人就坐落同地段223地號土地重測後之地籍圖發生錯誤
    ，致前揭上訴人所有之土地界址位移，向被上訴人陳情請求
    更正坐落臺中縣大甲鎮○○段223地號土地之地籍圖，經被
    上訴人否准所請，上訴人不服，提起訴願，遭決定駁回，提
    起行政訴訟，亦遭判決駁回，遂提起上訴。主張：１、上訴
    人於原審主張因舊地圖有誤，以致重測時依舊地圖施測、套
    繪，即有顯然錯誤，依土地登記規則第122條第1項規定，地
    政機關應查明並更正之，惟原判決於此未說明何以不採，顯
    有理由不備之違法。２、上訴人為系爭223地號土地之管理
    人，有地價繳款書為證，原審判決卻未說明何以不採認其為
    管理人之理由，顯有理由不備之違法。３、重測係依錯誤舊
    地籍圖套繪者，可請求更正，有本院44年判字第40號判例、
    76年度判字第1002號判決及司法院釋字第374號解釋可稽，
    因此本件請求實屬正途，亦可以民事訴訟為之，乃為請求權
    之競合。原判決謂僅能提起民事訴訟，顯有行政訴訟法第24
    3條適用法規顯有不當之違法。４、上訴人曾明確請求原審
    調查證據，原審卻違反行政訴訟法第138條得囑託被上訴人
    及內政部土地測量局調查證據之規定；又被上訴人故意將證
    據隱匿不報，不予說明，原審也未能依行政訴訟法第135條
    規定審酌坐落臺中縣大甲鎮○○段社尾小段206之24地號地
    上建物之南北界址寬度為4.3公尺之事實為真實，原判決顯
    然有行政訴訟法第242條違背法令。５、臺灣臺中地方法院
    檢察署檢察官於另案以65年度偵續字第182號不起訴處分書
    ，認定上訴人無竊佔（重測後）奉化段231地號土地，即足
    以說明85、86年重測作業中之重測錯誤，以致奉化段223地
    號土地之南北界址寬度不當增加1.1公尺等情，影響上訴人
    系爭土地面積減少等語，為此求為廢棄原判決。
三、原審係以：（一）系爭坐落臺中縣大甲鎮○○段223地號土
    地，為86年度地籍圖重測區之土地，為重測時，係由土地所
    有權人到場指界並由被上訴人依規定辦理重測成果公告後，
    據以辦理土地標示變更登記。而按依據土地法第46條之3規
    定，重新實施地籍測量之結果，應予公告，其期間為30日。
    土地所有權人認為前項測量結果有錯誤，除未依前條之規定
    設立界標或到場指界者外，得於公告期間內，向該管地政機
    關繳納複丈費，聲請複丈。逾公告期間未經聲請複丈，或複
    丈結果無誤或經更正者，地政機關應即據以辦理土地標示變
    更登記。再按土地法第46條之1至第46條之3執行要點第17點
    之規定，重測結果公告期滿無異議者，即屬確定。土地所有
    權人或關係人不得以任何理由申請複丈更正。查本件上訴人
    主張坐落臺中縣大甲鎮○○段223地號土地重測後之地籍圖
    發生錯誤，致該土地南側坐落臺中縣大甲鎮○○段232等地
    號土地發生位移，而於93年9月17日向被上訴人申請更正臺
    中縣大甲鎮○○段223地號土地地籍圖，然系爭臺中縣大甲
    鎮○○段223、222、231地號土地於86年地籍圖重測期間已
    經上開土地所有權人同意參照舊地籍圖協助指界，完成重測
    程序並公告期滿確定，土地所有權人或關係人自不得以任何
    理由申請複丈更正。（二）坐落大甲鎮○○段223地號土地
    之所有權人為陳王萬吉，有該土地登記簿謄本影本附卷可稽
    ，並非上訴人所有，而上訴人亦非鄰地所有權人；且依系爭
    臺中縣大甲鎮○○段232地號土地之登記謄本所示，該土地
    之所有權人為公號香煙嘗，而非上訴人。上訴人雖稱其係系
    爭土地管理人，並提出地價稅繳款書影本為證，惟系爭土地
    之管理人為卓文彬，並非上訴人。且得以更正登記之事項，
    應以登記錯誤或遺漏者為限；而所謂登記錯誤，係指登記之
    事項與登記原因證明文件所載內容不符者而言；至於原測量
    錯誤，係指原測量成果與實地有不一致情形，且權利關係人
    對土地界址並無爭議者而言；另抄錄錯誤係指錯誤因複丈人
    員記載之疏忽所引起，並有資料可資核對者而言。本件上訴
    人並未明確舉證系爭土地重測時究竟發生何種錯誤之情形，
    雖稱坐落臺中縣大甲鎮○○段223地號土地因重測前、後之
    地籍圖與實地位置、登記面積均有不符之顯然錯誤情形，致
    該地號土地南側包括上訴人所管理之大甲鎮○○段222、226
    、227、231、232地號之土地均向南位移且面積減少，相關
    土地界址位移之情事云云，然本件坐落臺中縣大甲鎮○○段
    223地號等土地於86年度地籍圖重測時，已由相關土地所有
    權人同意參照舊地籍圖協助指界完成重測程序，重測成果並
    於86年間公告期滿確定，參照司法院釋字第374號解釋意旨
    ，地籍圖重測，純為地政機關基於職權提供土地測量技術上
    之服務，將人民原有土地所有權範圍，利用地籍調查及測量
    等方法，將其完整正確反映於地籍圖，初無增減人民私權之
    效力，測量結果於該公告期間屆滿後即行確定，有爭執之土
    地所有權人應依法提起民事訴訟請求解決，始為正辦。況本
    件上訴人既非系爭土地之所有權人，縱該土地上之建物為其
    所有，對該確定之重測成果，亦應不得再行爭執。是被上訴
    人否准上訴人之申請，所為之處分並無違誤等詞，為判斷基
    礎，因而駁回上訴人在原審之訴。
四、本院查：（一）原審以前開理由駁回上訴人於原審之訴，經
    核並無不合。（二）上訴人雖以前開各詞提起上訴，惟上訴
    人就原審認本件地籍圖之更正申請與土地法第69條規定不合
    ，且權利關係人對土地界址並非無爭議為理由，而駁回其訴
    部分，並未為何爭執，即難認其已對原審判決之違背法令有
    具體之指摘，揆之前開規定及說明，本件上訴難認為合法，
    應予駁回。
五、依行政訴訟法第249條第1項前段、第104條、民事訴訟法第
    95條、第78條，裁定如主文。
中　　華　　民　　國　　96　　年　　2　　 月　　27　　日
                  第三庭審判長法  官　鄭　淑　貞
                              法  官  劉  介  中
                              法  官  黃　合　文
                              法  官　吳　明　鴻
                              法  官　帥　嘉　寶
以  上  正  本  證  明  與  原  本  無  異
中　　華　　民　　國　　96　　年　　2　　 月　　27　　日
　　　　　　　　　　　　　　　書記官　阮　桂　芬
